【裁判字號】    89,易,205
【裁判日期】    900330
【裁判案由】    竊盜
【裁判全文】
台灣基隆地方法院刑事判決                          八十九年度易字第二五號
    公  訴  人  台灣基隆地方法院檢察署檢察官
    被      告  丙○○
右列被告因竊盜等案件，經檢察官提起公訴（八十九年度偵字第六十三號）及移送併
案審理（九十年度偵字第六四七號），本院判決如左：
    主      文
丙○○連續竊盜，累犯，處有期徒刑拾月。又未指定犯人，而向該管公務員誣告犯罪
，累犯，處罰金貳仟元；如易服勞役，以佰元折算壹日。
    事      實
一、丙○○曾於民國八十三年十一月間，因傷害案件，經本院判處有期徒刑一年四月
    ，經台灣高等法院駁回其上訴而確定；復因違反麻醉藥品管理條例案件，經台灣
    台北地方法院判處有期徒刑四月確定。兩案經定其執行為有期徒刑一年六月，而
    於八十五年三月二十四日，因縮短刑期而執行完畢。詎其復基於概括之犯意，意
    圖為自己不法之所有，於八十八年十二月中旬某日，在台北縣瑞芳鎮○○○○路
    六十四之十四號前，以疏未取下之鑰匙，竊取吳美惠所有而供其夫謝忠榮使用之
    ＲＺＷ─一四二號重機車；得手後，供己騎用。八十九年二月十九日下午一時許
    ，將該車借與不知情之陳指清使用；陳指清復於八十九年四月四日上午八時許，
    將之借與不知情之李耀乾使用。同日中午十二時許，當李耀乾將該車停放在台北
    縣瑞芳鎮○○路○段四十一號金豐遊藝場前時，為車主丁○○發覺而告知現職警
    察之胞弟謝忠和；經謝忠和偕同丁○○前往而查獲李耀乾（涉嫌妨害公務或強制
    罪部分未經起訴）。八十八年十二月十八日晚間九時許，當丙○○前往台北縣瑞
    芳鎮○○○○路三十二巷六號甲○○之住處作客時，適有乙○○持其所有之純金
    箔十二生肖紀念郵票套幣一套，偕同戊○○前往該處兜售；丙○○表示有意購買
    ，惟無錢可買，願拿去代向朋友兜售，乙○○因不放心而拒絕；丙○○竟意圖為
    自己不法之所有，趁乙○○如廁、戊○○在客廳外而甲○○不注意之際，隨手竊
    取置於客廳椅子上之該套幣；得手後，假意告辭而走出客廳；當甲○○隨後發覺
    而追呼時，其仍不予理會，旋騎乘其機車揚長而去。乙○○因以電話屢次索討無
    效，遂於八十八年十二月二十一日晚間七時三十分許，偕同甲○○、戊○○前往
    台北縣瑞芳鎮○○路二五七號丙○○之住處索討前，先以電話警告；丙○○以畏
    懼故，竟意圖乙○○受刑事處分，而於八十八年十二月二十一日晚間七時四十五
    分許，以其家中０二─00000000號電話，向該管之台北縣警察局瑞芳分
    局之一一０電話報案，宣稱有人在其住處，向其兜售毒品，未指定犯人而誣告犯
    罪，請求警察速來處理。同日晚間九時許，當警察趕至後，始得悉上情，並在其
    客廳桌子上，扣得該套幣一套。丙○○對誣告部分，則自白其犯行。
二、案經台北縣警察局瑞芳分局分別報請台灣基隆地方法院檢察署檢察官偵查起訴及
    移送併案審理。
    理      由
一、右揭竊取機車及誣告之事實，業據被告丙○○坦承不諱，核與被害人謝忠榮、乙○○所述情節相符，並經證人謝忠和、甲○○、戊○○證明屬實，且有台北縣警
    察局贓物認領保管單、台北縣警察局勤務指揮中心受理各類案件紀錄單各一紙在
    卷可稽，足見此部分被告之自白與事實相符，可以採信。訊據被告對於竊取套幣
    部分之犯行，固矢口否認，並於警訊時辯稱：該套幣係乙○○因缺錢而託其兜售
    ，並非其所竊取。其因兜售四千元，朋友都嫌太貴，故未售出云云；於初次審理
    中改稱是戊○○叫其拿走套幣，因該套幣係戊○○與乙○○共有云云。惟查：此
    部分事實，業據被害人乙○○指述綦詳，核與證人甲○○、戊○○所述情節相符
    ，並有台北縣警察局贓物認領保管單一紙附卷足憑；當被告走出客廳，主人甲○○隨後發覺而追呼時，被告仍不予理會，旋騎乘其機車揚長而去等情，已據證人
    甲○○證明屬實（八十九年四月二十八日訊問筆錄），設被告並非竊盜，何不停
    車解釋而迅速逃去？再觀之被告於警訊時供稱其怕乙○○來大吵大鬧，才報警謂
    有人向其兜售毒品；在偵查中供稱其怕乙○○對其不利，才報警誣告各云云，設
    被告並非竊取，何以畏懼被害人乙○○大吵大鬧或對其不利？何況，再觀之被告
    於警訊時供稱其係同月十八日拿取該套幣，在偵查中竟改稱其同月十八日並未拿
    取，係同月十九日才又去拿云云，避重就輕之情，灼然甚明。至於證人楊明貴證
    稱套幣係乙○○竊取所得之贓物（八十九年十月三日訊問筆錄）云云，縱然屬實
    ，因被告亦無權加以竊取，從而亦無從解免被告竊盜之罪責。綜上，被告之罪證
    明確，其犯行洵堪認定。
二、核被告所為，係犯刑法第三百二十條第一項之竊盜、第一百七十一條第一項之未
    指定犯人誣告罪。公訴意旨雖未論移送併案審理部分之事實；然該部分與起訴部
    分既具有連續犯之關係，為裁判上一罪，自為起訴效力所及，本院自應併予審判
    。其次，被告先後多次竊盜行為，時間緊接，犯罪構成要件相同，顯係基於概括
    之犯意為之，為連續犯，應論以一罪並加重其刑。被告前曾受前述有期徒刑之執
    行，有本院被告全國前案紀錄表及台灣高等法院檢察署刑案記錄簡覆表在卷可按
    ；其於有期徒刑執行完畢五年以內，再犯有期徒刑以上之本罪，為累犯，應再予
    加重其刑。就誣告部分，被告自白犯行，應予減輕其刑。惟因上述二罪，係分別
    起意，其構成要件有異，應予分論併罰，從而不生先加後減之問題。
三、按刑事立法上之「法益原則」要求任何行為要加以犯罪化，必因其法益受到侵害
    或危險。蓋刑事立法之核心，在於其所保護之法益。刑法之任務，在於法益之保
    護。無法益保護，無刑法可言；亦即無法益受到侵害或危險，則無施以刑罰之必
    要。行為如未造成「法益侵害」或「法益危險」，則無將之犯罪化之必要。在法
    益侵害，為「實害犯」；在法益危險，為「危險犯」。再者，法益本身依其價值
    評價之強度，而呈現法益位階。生命、身體、自由、名譽、財產五者，按其順序
    ，而高低位階化。生命法益最高，其次身體法益，其次自由法益，其次名譽法益
    ，而財產法益最低。此五種傳統法益，稱之為「個人法益」。在個人法益以外之
    超個人法益」，或稱「一般法益」、「團體法益」或「整體法益」，亦必須其與
    個人法益具有關連性者，始得為刑法所保護之一般法益。所謂危險犯，亦即行為
    人之行為造成法益危險，尚未至法益侵害，亦立法予以犯罪化。以最高位階之生
    命法益言之，刑法之有預備殺人罪、預備放火罪、預備強盜罪、預備擄人勒贖罪
    ，均因其行為已造成生命法益之危險；否則，各該罪即無設預備犯之必要。如係
    單純身體、自由、名譽、財產之法益危險行為，則未曾設預備犯而加以犯罪化。
    蓋法益之功能，在刑法上有二：一為決定刑罰必要性；二為使得處刑合理性。前
    者，有法益保護之必要性，始得加以犯罪化；後者，其法定刑之刑罰種類及其刑
    度輕重，必須與其所保護之法益具有相當性。有「入刑化」之必要時，始得賦予
    該刑種；具有相當性時，始得為該級刑度之訂定。申言之，必須與其法益位階為
    合理而相當之規範，以免產生不合理之法定刑。依前者，可以導出一基本刑事立
    法原則，即「無法益損害，即無刑罰」原則。否則，立法者任意行使其刑罰權之
    結果，勢必使得刑事法充斥無法益之犯罪。如此，隨意加以犯罪化，輕易動用刑
    罰，實與刑罰「最後手段原則」有違。依後者，其刑罰之賦予始合乎「罪責原則
    」，使其罪責與刑罰得以相適應而具有相當性，亦即立法上之「罪刑相當原則」
    。查刑法第一百七十一條之誣告罪，係一百六十九條誣告罪之特別犯。誣告係指
    意圖他人受刑事或懲戒處分，捏造犯罪事實，而向該管公務員申告。因其誣告結
    果，可能使得被害人因而遭受生命、身體、自由、名譽或財產上之損害，依傳統
    法益論者所見，為侵害司法權之行使，乃國家法益之實害犯。依新法益論者所見
    ，係造成生命、身體、自由、名譽或財產法益之危險，為各該法益之危險犯。既
    與生命法益有關，其犯罪化之立法，自屬合理。其為有期徒刑之刑度，亦合乎罪
    刑相當原則。至於竊盜行為所侵害者為個人財產法益，乃財產法益之實害犯，其
    犯罪化之立法固有必要。惟財產犯罪而無暴力行為時，是否必須列為公訴罪，非
    無商榷之餘地。
四、次按刑事司法上之「罪刑相當原則」要求法官在量刑時，應依法益之位階，重所
    當重，輕所當輕，必使罪得其刑而刑當其罪；不得重罪而輕判，或輕罪而重判；
    期使責任與刑罰得以相適應，而具有相當性。地藏十輪經（第三卷）云：「若犯
    重罪，應重治罰；若犯中罪，應中治罰；若犯輕罪，應輕治罰；令其慚愧，懺悔
    所犯。」其此之謂也！為此，本院審酌被告之品行、生活狀況、智識程度、犯罪
    之動機、目的、犯罪所生之危害、犯罪後之態度等一切情狀後，認為分別量處如
    主文所示之自由刑及罰金刑，已足使其罪刑相當，爰宣告之，並就罰金部分諭知
    易服勞役之折算標準，以示儆懲，並期被告之自新。
五、據上論結，應依刑事訴訟法第二百九十九條第一項前段、刑法第五十六條、第三
    百二十條第一項、第一百七十一條第一項、第四十七條、第一百七十二條、第四
    十二條第二項、罰金罰鍰提高標準條例第一條前段、第二條而判決如主文。
本案經檢察官黃士元到庭執行職務。
中      華      民      國    九十      年      三      月    三十      日
                                    台灣基隆地方法院刑事庭
                                        法  官  陳  志  祥
右正本證明與原本無異。
對於本件判決如有不服，應於收受送達後十日內，向本院提出上訴書狀，上訴於臺灣
高等法院，並按他造當事人之人數附具繕本。
中      華      民      國    九十      年      四      月      三      日
                                        書記官  陸  清  敏
附錄：
刑法第三百二十條第一項：
意圖為自己或第三人不法之所有，而竊取他人之動產者，為竊盜罪，處五年以下有期
徒刑、拘役或科五百元以下罰金。
刑法第一百七十一條第一項：
未指定犯人，而向該管公務員誣告犯罪者，處一年以下有期徒刑、拘役或三百元以下
罰金。
（罰金已依罰金罰鍰提高標準條例提高為十倍）


司法院資訊處製作；財團法人民間司法改革基金會備份。
